臺灣彰化地方法院刑事附帶民事判決
110年度附民字第1號
原      告  朱林雪娥

被      告  陳俊威
上列被告因本院109年度訴字第1106號加重詐欺等案件，經原告
提起附帶民事訴訟，請求損害賠償，本院判決如下：
    主  文
被告應連帶給付原告新臺幣二十八萬六千元，及自民國一百一十
年一月六日起，至清償日止，按週年利率百分之五計算之利息。
原告其餘之訴及假執行之聲請，均駁回。
本判決第一項得假執行。
    事實及理由
壹、程序方面
一、當事人經合法傳喚，無正當之理由不到庭，得不待其陳述而
    為判決，刑事訴訟法第498條定有明文。本件被告陳俊威經
    合法傳喚，無正當之理由不到庭，爰不待其陳述而為判決。
二、按訴狀送達後，原告不得將原訴變更或追加他訴，但擴張或
    減縮應受判決事項之聲明者，不在此限，民事訴訟法第255
    條第1項第3款定有明文。經查：
　㈠本件原告朱林雪娥起訴主張依侵權行為之法律關係，被告陳
    俊威應負損害賠償之責，並起訴聲明請求：「⒈被告陳俊威
    、王丁慶、周宜盈、江玉慈應給付原告新臺幣（下同）50萬
    元，及自本件起訴狀繕本送達翌日起至清償日止，按年息百
    分之5計算之利息；⒉願供擔保請准宣告假執行；⒊訴訟費用
    由被告負擔。」嗣因原告與周宜盈、江玉慈達成和解，且分
    別由周宜盈、江玉慈獲得12萬5,000元、2萬4,000元之賠償
    ，原告因而變更訴之聲明為：「⒈被告陳俊威、王丁慶應連
    帶給付原告31萬5,000元，及自本件起訴狀繕本送達翌日起
    至清償日止，按年息百分之5計算之利息；⒉願供擔保請准宣
    告假執行；⒊訴訟費用由被告負擔。」。
  ㈡原告上開減縮之聲明，與前揭規定相符，應予准許。
貳、實體部分　　
一、原告起訴主張（略以）：被告為詐欺集團之成員，與王丁慶
    、周宜盈、江玉慈及其他詐欺集團成員共同詐騙原告，因而
    受騙損失50萬元，爰依據共同侵權行為請求被告連帶賠償等
    語。並聲明：被告應連帶給付原告31萬5,000元，及自本件
    起訴狀繕本送達翌日起至清償日止，按年息百分之5計算之
    利息，並請准供擔保宣告假執行。
二、被告未為任何聲明或陳述，亦未提出任何書狀。
三、本院之判斷：
  ㈠附帶民事訴訟之判決，應以刑事訴訟判決所認定之事實為據
    ，刑事訴訟法第500條前段定有明文。原告主張被告有上開
    詐欺之不法行為，而故意共同侵害其權利，致其受有財產上
    損害之事實，業經本院以109年度訴字第1106號刑事判決認
    定屬實，應認原告上開主張為真實，本院即以之為判決基礎
    。
  ㈡因故意或過失，不法侵害他人之權利者，負損害賠償責任；
    數人共同不法侵害他人之權利者，連帶負損害賠償責任，民
    法第184條第1項前段、第185條第1項前段分別定有明文。按
    連帶債務人相互間，除法律另有規定或契約另有訂定外，應
    平均分擔義務。因連帶債務人中之一人為清償、代物清償、
    提存、抵銷或混同而債務消滅者，他債務人亦同免其責任。
    債權人向連帶債務人中之一人免除債務，而無消滅全部債務
    之意思表示者，除該債務人應分擔之部分外，他債務人仍不
    免其責任，民法第280條前段、第274條、第276條第1項分別
    定有明文。從而，債務人應分擔部分之免除，仍可發生絕對
    之效力，亦即債權人與連帶債務人中之一人成立和解，如無
    消滅其他債務人連帶賠償債務之意思，而應允債務人賠償金
    額如低於「依法應分擔額」時，該差額部分，即因債權人對
    該債務人應分擔部分之免除而有該條項規定之適用，並對他
    債務人發生絕對之效力。本件被告及所屬詐欺集團詐取原告
    金錢之行為，致原告受有50萬元之財產上損害，被告自應對
    於原告所生全部損害負損害賠償責任，又依刑事判決認定之
    事實，被告、王丁慶、周宜盈、江玉慈等人為上開詐欺取財
    及洗錢犯罪事實之共同正犯，即為本件共同侵權行為之連帶
    債務人，而本件並無證據顯示其等就內部應分擔額另有約定
    ，即應依上開規定平均分擔義務，即每人依法分擔額為12萬
    5,000元，其中原告已於110年3月22日與周宜盈以12萬5,000
    元成立調解，並全數清償，另原告於110年5月3日與江玉慈
    以6萬元成立調解，並表示對江玉慈拋棄其餘民事請求，但
    不拋棄對本案其他加害人請求之意思表示，嗣已獲清償2萬4
    ,000元，足認原告已因連帶債務人周宜盈、江玉慈清償合計
    14萬9,000元，並因原告對江玉慈就其分擔額內免除債務6萬
    5,000元，而對被告生絕對效力，則原告依侵權行為之法律
    關係，就此所為請求28萬6,000元，即屬有據，可以准許，
    原告逾此範圍之請求，依法無據，自難准許。
  ㈢因回復原狀而應給付金錢者，自損害發生時起，加給利息。
    遲延之債務，以支付金錢為標的者，債權人得請求依法定利
    率計算之遲延利息；應付利息之債務，其利率未經約定，亦
    無法律可據者，週年利率為百分之5，民法第213條第2項、
    第233條第1項本文及第203條分別定有明文。本件原告按前
    揭應賠償數額併請求自起訴狀繕本送達翌日起至清償日止，
    按年息5％計算之利息，應有理由，而本件起訴狀繕本，已於
    110年1月5日送達被告，有本院送達證書在卷可稽，據此，
    原告請求被告給付自起訴狀繕本送達翌日即110年1月6日起
    至清償日止，按年息百分之5計算之利息，亦應准許。
  ㈣本件原告勝訴部分，係所命給付金額未逾50萬元之判決，依
    刑事訴訟法第490條第10款準用民事訴訟法第389條第1項第5
    款之規定，應依職權宣告假執行，至原告敗訴部分，其假執
    行之聲請失所依附，應併予駁回。
四、本件原告提起刑事附帶民事訴訟，依法免納裁判費，且於本
    院審理期間，亦無其他訴訟費用之支出，故無訴訟費用分擔
    之問題，爰不為訴訟費用負擔之諭知。
五、據上，本件原告之訴為一部有理由，一部無理由，依刑事訴
    訟法第502條、第491條第10款，民事訴訟法第389條第1項第
    5款，判決如主文。 
中　　華　　民　　國　　111 　年　　4 　　月　　26　　日
                  刑事第五庭  法  官  陳德池　　
以上正本證明與原本無異。　　　　　　　　　
如對判決上訴，應於判決送達後20日內向本院提出上訴狀。
中　　華　　民　　國　　111 　年　　4 　　月　　27　　日
                              書記官  陳孟君